臺灣高等法院刑事裁定　　　　　　　　　　　　　 九十一年度抗更 (一)字第一號
　　抗　告　人
　　即　被　告　甲○○
　　選任辯護人　楊思勤
右抗告人因偽造有價證券案件，不服臺灣基隆地方法院九十年度訴字第二一四號，中
華民國九十年七月十二日裁定，提起抗告，經最高法院撤銷發回，本院裁定如左：
    主  文
原裁定撤銷。
    理  由
一、按上訴期間為十日，自送達判決後起算，刑事訴訟法第三百四十九條前段定有明
    文。又被告為接受文書之送達，應將其住所、居所或事務所向法院陳明，為刑事
    訴訟法第五十五條前段所明定。又送達於應受送達人之住、居所、事務所或營業
    所行之。如送達於住、居所、事務所或營業所不獲會晤應受送達人者，得將文書
    付與有辨別事理能力之同居人或受僱人，亦分別為民事訴訟法第一百三十六條第
    一項前段、第一百三十七條第一項所明定。刑事訴訟法第六十二條就此亦有準用
    上開民事訴訟法規定之明文。
二、抗告意旨略以：抗告人係設籍於宜蘭縣蘇澳鎮聖湖里五鄰聖湖新村一之二號，有
    戶籍謄本在卷可稽，雖抗告人於原法院調查時陳稱暫居高雄縣岡山鎮○○街十二
    號六樓，然僅係暫住性質，於九十年五月底已未再暫住於該處，故實際上抗告人
    並非該大廈之住戶，且未曾設籍於該址，亦非不能隨時遷移，是以該大廈管理委
    員會管理員，自無權代為收受抗告人之任何文件，原審顯未將原判決合法送達予
    抗告人，自無上訴逾期可言，為此提起本件抗告等語。
三、經查：本件抗告人即被告甲○○因偽造有價證券案件，經臺灣基隆地方法院於民
    國（下同）九十年五月十日判決處有期徒刑三年，抗告人於原審九十年四月二十
    六日調查時，雖曾當庭陳明居所係「高雄縣岡山鎮○○街十二號六樓」（詳原法
    院卷第十三頁），惟抗告人後於九十年四月二十六日審理時即未再陳明居所係「
    高雄縣岡山鎮○○街十二號六樓」（詳原法院卷第十九頁），而原法院於判決後
    ，該九十年度訴字第二一四號判決即向「高雄縣岡山鎮○○街十二號六樓」地址
    送達，且未經被告本人親自收受，而係由高雄縣岡山鎮○○街四十七號星大廈管
    理委員會管理室管理員代為收受，此有送達證書附卷可證（詳原法院卷第二九頁
    ），而本院委請高雄縣岡山鎮警察局代為查明被告有無居住於高雄縣岡山鎮○○
    街十二號六樓，經函查得高雄岡山鎮○○街四十七號與高雄縣岡山鎮○○街十二
    號之大樓管理處均為同一處所，九十年五月二十八日，協德街十二號六樓並未住
    有居民甲○○，亦無甲○○申報流動戶口之資料，此有高雄縣警察局岡山分局九
    十一年二月四日岡警刑字第Ｚ000000000函附於本院卷可證，再住於高
    雄縣岡山鎮○○街十二號六樓之證人乙○○結證稱：該處是伊父親買的，伊住於
    該處，與被告是朋友關係，並無受僱或親屬關係，被告在九十年三、四、五月間
    曾因賣衣服暫住於該處，但被告都是來來去去，不是常住，平日信件只要寫這個
    地址，管理員就會先代收再轉給伊，基隆地院的判決，管理員代收後有交給伊，
    但伊並沒有轉交給被告等語（詳本院卷九十一年二月二十一日訊問筆錄），按被
    告係設籍於宜蘭縣蘇澳鎮聖湖新村一之二號，此有戶籍謄本附卷可證，且被告既
    是於九十年三至五月間曾暫住高雄縣岡山鎮○○街十二號六樓，惟此僅係暫住性
    質，是否即屬居所，頗有疑義，況被告未曾申報流動戶口於高雄縣岡山鎮○○路
    十二號六樓，且該處被告係向乙○○借住，故該處之管理員亦難認為係被告之受
    僱人，而乙○○亦非與被告共同生活之同居人，且乙○○亦非被告之受僱人，故
    原法院判決向高雄縣岡山鎮○○街十二號六樓送達，而由管理員收受，因管理員
    非被告之受僱人，而乙○○亦非被告之同居人或受僱人，從而原法院判決之送達
    即不合法，故尚難認抗告人提起上訴逾期，是原法院以抗告人上訴逾期為由裁定
    駁回抗告人之上訴，即有違誤，抗告人以判決未經合法送達上訴未逾期為由提起
    抗告，為有理由，自應由本院將原法院九十年七月十二日所為之裁定撤銷。
據上論斷，應依刑事訴訟法第四百十三條前段裁定如主文。
中    華    民    國     九十一   年       二       月      二十二      日
                          臺灣高等法院刑事第十八庭
                              審判長法  官  吳      敦
                                    法  官  吳  明  峰
                                    法  官  劉  慧  芬
右正本證明與原本無異。
不得抗告。
                                    書記官  鎖  瑞  嶺
中    華    民    國     九十一   年       二       月      二十五      日
